臺灣新竹地方法院刑事判決　　　　　　　　　　　　　九十三年度訴字第一一四號
　　公　訴　人　臺灣新竹地方法院檢察署檢察官
　　被　　　告　丁○○　男　三.
　　指定辯護人　本院公設辯護人甲○○
右列被告因強盜案件，經檢察官提起公訴（九十三年度偵字第七四九號），本院判決
如左：
    主  文
丁○○竊盜，累犯，處有期徒刑壹年。
    事  實
一、丁○○前曾有竊盜、恐嚇、妨害自由、違反麻醉藥品管理條例等前科，最後一次
    於民國八十七年間因違反毒品危害防制條例案件，經臺灣高等法院於九十年十二
    月十四日以九十年度上更（一）字第九八七號刑事判決判處有期徒刑三月，於九
    十一年一月二十四日確定，並於九十一年七月二十五日執行完畢。詎其仍不知悔
    改，因缺錢給付小孩唸書費用，竟意圖為自己不法之所有，於九十三年一月二十
    四日下午四、五時許，騎乘其所有之機車，行經溫福生、戊○○○夫婦位於新竹
    市○區○○路十六巷十九弄四十四號住處附近，發現該處大門未上鎖，認有機可
    乘，遂將機車暫停放於距離溫福生前揭住處約五至十公尺之巷道內，手戴黑色毛
    質手套，以徒步方式侵入該住宅後（侵入住宅部份未據告訴），竊取溫福生、戊○○○所有之新臺幣（下同）四百五十四元（舊版五元硬幣六十七枚、新舊版一
    元硬幣共一百十九枚）、易利信牌行動電話一支及大衛杜夫牌香煙六包等物，嗣
    溫福生發覺可疑而上前查看，當場發現丁○○，溫福生、戊○○○及鄰人己○○
    、庚○○等人合力將被告制伏而報警查獲，並自其身上查獲其所竊得之前揭硬幣
    、行動電話及香菸等物（已發還予被害人）。
二、案經新竹市警察局第二分局報請臺灣新竹地方法院檢察署檢察官偵查起訴。
    理  由
一、訊據被告丁○○對於右揭犯罪事實，於警、偵訊及本院審理時均坦承不諱，核與
    被害人溫福生、戊○○○指訴遭竊情節大致相符，並經證人即到場處理本件竊案
    之新竹市警察局第二分局東勢派出所警員丙○○、證人即拍攝該等遭竊物品之新
    竹市警察局第二分局東勢派出所警員乙○○於本院審理時證述明確，復有被害人
    戊○○○出具之贓物認領保管單乙紙及照片三幀附卷可佐，被告自白核與事實相
    符，應可作為認定被告犯罪之補強證據，本件事證明確，被告竊盜犯行堪以認定
    ，應予依法論科。
二、核被告丁○○所為，係犯刑法第三百二十條第一項之竊盜罪。公訴意旨認被告於
    竊取如事實欄所述之物品得手後，欲再竊取屋內錄放影機時，為屋主溫福生發現
    並遭質問，被告為防護贓物、脫免逮捕，竟當場與被害人溫福生發生拉扯，進而
    持屋內高粱酒瓶攻擊溫福生，被害人戊○○○見狀即上前攔阻，反遭酒瓶所傷，
    致戊○○○受有右手擦傷、右拇指挫傷之傷害，因認被告涉犯刑法第三百二十九
    條之準強盜罪。訊據被告丁○○堅詞否認有何準強盜犯行，辯稱：伊被溫福生發
    現時，溫福生就用擒拿法將伊壓在地上，伊連反抗能力都沒有，後來又衝進來五
    、六個人，包括戊○○○在內，都一起打伊，伊並沒有拿高粱酒瓶攻擊溫福生，
    戊○○○為何受傷伊不清楚，伊並沒有拿酒瓶砸傷戊○○○等語。經查：
（一）按刑法第三百二十九條準強盜罪之成立，必以行為人犯竊盜或搶奪罪後，為防
      護贓物、脫免逮捕或湮滅罪證，而當場對於他人實施強暴、脅迫之行為，始足
      該當，換言之，若無積極證據足認行為人確有對被害人實施積極之強暴、脅迫
      等攻擊行為，則與準強盜罪之構成要件有間，自無從構成該罪，合先敘明之。
（二）公訴人認被告涉有準強盜犯行，係以被害人戊○○○於警、偵訊，被害人溫福
      生於偵訊中所為之指訴及被害人戊○○○受傷之診斷證明書為其主要論據，惟
      證人即被害人溫福生於本院行交互詰問時證稱：當天下午在二樓睡覺，剛睡醒
      就看到一個人影，跑下樓後，看到一個人頭戴全罩式安全帽要拿錄放影機，被
      告要拿錄放影機的時候有抓住他的手，鄰居來之前，想要拔被告的安全帽看究
      竟是誰等語（見本院卷第五十二、五十四頁），證人即被害人戊○○○於本院
      交互詰問時亦證述：「（今年的一月二十四日，被告有無到妳家？）是農曆年
      初三，當天我倆夫妻在樓上睡覺，我先生（即被害人溫福生）先靜靜的下去，
      我覺得不對勁就跟著下去，我下樓就看到我先生抓著被告的手，不讓他走，問
      他為何要拿我們家的東西，被告有戴安全帽。被告當時有拉來拉去，我把被告
      的安全帽拔下來，想看被告是誰，我先生沒辦法抓住他，就放開被告。」等語
      （見本院卷第六十五頁），證人溫福生、戊○○○雖於本院審理時均指訴被告
      進入住處行竊時，頭戴安全帽等情，惟此一重要情節，證人二人於警、偵訊中
      均未提及，證人所稱被告穿戴之安全帽，亦未據到場員警將之扣案或拍照存證
      ，參以證人即新竹市警察局第二分局東勢派出所警員丙○○於審理時具結證稱
      ：「（你到現場時，有無看到被告行竊的相關工具？）手套，被告的機車是停
      在被害人門口的路旁不到五公尺的地方，是在路邊。」、「（有無看到被告有
      無攜帶安全帽？）我有看到安全帽，是在機車上或是在現場我忘記了，顏色、
      型式也忘記了。」、「（現場有無找到安全帽？）沒有印象，手套是戴在被告
      手上。」、「（如果有安全帽，為何沒有拍照？）安全帽部分，我沒有印象，
      當時沒有注意到安全帽。」等語（見本院卷第七十二至七十五頁），是設若被
      告確有穿戴安全帽進入行竊，而為被害人溫福生、戊○○○二人摘下，於員警
      到場處理時，豈有不告知警方並交其處理之理，而到場處理之員警對被告穿戴
      手套行竊一節記憶甚清晰而證述明確，惟獨對於屋內有無安全帽一事不復記憶
      ，是證人溫福生、戊○○○指訴被告頭戴安全帽進入屋內行竊一節，即屬有疑
      ，其等二人所為被告因欲竊取錄放影機時，遭被害人溫福生發現後，被告進而
      持屋內酒瓶攻擊溫福生，並使戊○○○受傷等不利於被告之陳述，憑信性容有
      懷疑，尚難遽以推論被告即有公訴人所指之準強盜犯行。
（三）縱認被告確有穿戴安全帽進入屋內行竊一節屬實，依證人溫福生、戊○○○二
      人前開所述，被告被發覺後即為證人溫福生抓住手予以質問，證人戊○○○並
      隨即動手拔取被告穿戴之安全帽，而與被告發生拉扯，則依當時情形，被告尚
      無實施積極之強暴行為，至多僅有被動之反抗行為。另參諸證人溫福生於偵查
      中指訴：被告拿起放在桌上的酒瓶要打他等語（見偵查卷第四十一頁），嗣於
      本院審理辯護人行主詰問時證述；被告有拿一個酒瓶在比劃，是從飯桌上拿的
      ，飯桌在客廳裡面，當時被告在他和戊○○○中間，有聽戊○○○說被告要拿
      酒瓶打她等語（見本院卷第五十七頁），後於本院補充訊問時則改稱：在和被
      告推來推去的時候，放酒瓶的櫃子就在旁邊，被告沒有拿酒瓶打他等語（見本
      院卷第六十二頁），是證人溫福生所述被告拿取酒瓶之位置及被告持酒瓶攻擊
      之對象前後均不相一致，再證人戊○○○於警訊中陳述：被告有拿飯桌上的酒
      瓶砸溫福生等語（見偵查卷第六頁反面），於本院審理時則指訴：「酒櫥離飯
      桌多遠？）好遠喔。」、「妳有無看到被告如何拿到酒瓶？）我們要拉被告的
      安全帽的時候，在與被告拉來拉去的時候，在這中間的時候被告拿到酒瓶。酒
      瓶放在酒櫥裡。」等語（見本院卷第六十八頁），證人戊○○○所述被告拿取
      酒瓶之位置亦前後矛盾，復佐以本院依職權電請新竹市警察局第二分局東勢派
      出所警員丙○○至案發現場查訪所拍攝之照片觀之（見本院卷第一一四、一一
      七頁），被害人住處一樓客廳櫥櫃內確實放置數瓶酒類，而案發時客廳所擺設
      之飯桌確實離酒櫥有一段距離，是被害人二人之指訴，既有如上之瑕疵可指，
      即難遽為不利於被告之認定。
（四）又證人即到場幫忙制伏被告之被害人鄰居庚○○雖於本院審理時證稱：被害人
      溫福生有拿酒瓶說被告要用酒瓶打人等語（見本院卷第一七一頁），然證人庚○○並非親見該等情節，而係聽聞被害人之陳述，其上開證詞亦不得作為被告
      有持酒瓶攻擊被害人之積極證據。
（五）再被害人溫福生於本院審理時自承從小習武，公路局退休後，在右揭住處開設
      國術館，發現被告時，有抓住被告的手，但不敢打被告，怕打死被告，看到被
      告時，沒有想過被告可能會有攻擊的肢體動作，只想問是誰叫被告來的等情（
      見本院卷第五十一、五十二、五十九頁），復觀諸本院卷附之現場照片，放置
      錄放影機之地點係位於被害人住處一樓客廳酒櫥下方接近地面之櫥格內（見本
      院卷第一一五頁），依證人溫福生證稱：被告當時正要竊取錄放影機之時，即
      遭發覺，證人溫福生並隨即上前出手制止，衡諸現場傢俱及物品之擺設，被告
      為證人溫福生發現之時，應係處於彎腰蹲下之狀態，突逢被害人溫福生拉住手
      予以質問，以被害人溫福生平日即經常練武保健之情觀之，出手必有一定之力
      道，被告欲起身拿取放置在櫥櫃內之酒瓶持以攻擊被害人溫福生，勢必先掙脫
      被害人溫福生之拉扯，更遑論要至離錄放影機放置處甚遠之飯桌上拿取酒瓶，
      而被害人溫福生竟毫髮未傷，且當時被害人戊○○○亦已下樓協助被害人溫福
      生制伏被告，證人戊○○○並證述：拔安全帽時，被告扭來扭去，當時很生氣
      ，因為年初三就來偷，被告的衣服被她及溫福生拉下來，安全帽後來也有拉下
      來等語（見本院卷第六十五頁），被害人戊○○○於參與制伏被告之過程中，
      係處於盛怒之情形下，拉扯被告之力道勢必不輕，衡以常情，被告實無起身拿
      取酒瓶攻擊被害人之機會。退步言之，縱認被告確有持酒瓶比畫揮舞之情，參
      以證人溫福生證述：抓住被告時，被告掙扎想要逃走，要拔安全帽時，被告不
      讓他拔，被告說同情他的時候，有想要逃走等語（見本院卷第五十三、五十四
      、六十一頁），被告當時急欲脫逃，隨手自該處拿取酒瓶比畫之動作，是否即
      當然得以推論其目的係為攻擊被害人溫福生，而認被告有公訴人所指之準強盜
      犯行，尚嫌速斷。
（六）被告之竊盜犯行為被害人等發覺報警，警員至現場處理時，被告上身赤裸且身
      上有紅腫等傷痕一節，已據證人即到場處理之新竹市警察局第二分局東勢派出
      所警員丙○○證述在卷，證人丙○○結證稱：「（現場情形？）被告被反綁，
      上身赤裸，有七、八個人到場，‧‧‧。」、「（你到場時，有無看到被告身
      上有傷？）脖子紅腫，背部有小傷，‧‧‧。」等語（見本院卷第七十一頁）
      ，並有臺灣新竹地方法院檢察署檢察官內勤訊問時當庭勘驗拍攝之照片三幀存
      卷為憑（見偵查卷第二十一、二十二頁），證人溫福生、戊○○○亦證述：被
      告掙扎想要走，過路的也幫忙抓，鄰居有三、四個人來，鄰居把被告的手反在
      後面制伏他，被告跑不出去，因為很多人要抓他，過路人一定很生氣會打被告
      。」等語（見本院卷第五十三、五十四、六十一、六十九頁），證人溫福生年
      紀雖長，惟身體硬朗，其並自承看到被告時，馬上上前抓住被告的手，並沒有
      想到被告會有攻擊的肢體動作等語（見本院卷第五十二、五十九頁），時值嚴
      冬季節，被告身上所穿著之衣物勢必厚重，而警員到場處理前，被告上身之衣
      服已逕被脫去，又參諸證人溫福生係練武之人等情以觀，證人溫福生非無能力
      逕自制伏被告，再現場隨即有數人前往幫忙等情，並為被害人二人所不爭執，
      證人庚○○亦證述綦詳（本院卷第一七○、一七三頁），是在場之人，要制伏
      被告，亦非難事，從而，被告辯稱被發現後，隨即遭壓制在地一節，尚非全然
      無據。
（七）被害人戊○○○雖受有右手擦傷○．二Ｘ○．三公分、右拇指挫傷等傷害，此
      有衛生署新竹醫院診斷證明書存卷可查（見偵查卷第四十五頁），惟佐以被害
      人戊○○○於審理時陳述當時手有流血破皮等情，復參以證人溫福生證述：被
      告持酒瓶時，酒瓶有掉在地上沒有破掉等語（見本院卷第六十二頁），是被害
      人戊○○○若係於被告持酒瓶欲攻擊被害人溫福生而出手抵擋時，遭被告揮舞
      酒瓶而受傷，酒瓶既未破裂，衡諸常情，被害人戊○○○所受之傷勢應為瘀青
      ，斷無流血之可能，被告有無持酒瓶攻擊被害人溫福生一節，容有疑義，已如
      前述，被害人等既於發現被告竊盜犯行時，急欲抓住被告予以質問並發生拉扯
      推擠，被害人戊○○○更因此跌倒在地一節，亦據被害人戊○○○陳述屬實（
      見本院卷第六十九頁），是被害人戊○○○在與被告拉扯推擠之過程中不慎碰
      撞而受有擦傷、挫傷等傷害，亦與常情無違，尚無法以此證明被告有積極之施
      強暴行為，故被害人戊○○○雖受有傷害，仍不得遽以認定被告係為圖脫免逮
      捕而施強暴脅迫，並進而論斷被告有公訴人所指之準強盜犯行。
（八）綜上所述，證人溫福生、戊○○○之證詞前後既有諸多矛盾之處，證人庚○○
      亦無法證明被告確有持酒瓶攻擊被害人等情事，被害人戊○○○所受之傷害，
      是否確係被告持酒瓶攻擊所致，仍值存疑，依罪疑惟輕法則，既無積極證據足
      認被告確有對被害人等實施積極之強暴、脅迫等攻擊行為，則與準強盜罪之構
      成要件尚屬有間，被告所為應係犯刑法第三百二十條第一項之竊盜罪，公訴意
      旨漏未斟酌上情，而認被告係犯刑法第三百二十九條之準強盜罪，容有未洽，
      惟其基本事實同一，本院自應予以審理，並變更起訴法條。
五、末查被告於八十七年間因違反毒品危害防制條例案件，經臺灣高等法院於九十年
    十二月十四日以九十年度上更（一）字第九八七號刑事判決判處有期徒刑三月，
    於九十一年一月二十四日確定，並於九十一年七月二十五日執行完畢等情，此有
    臺灣新竹地方法院檢察署刑案資料查註紀錄表及臺灣高等法院被告全國前案紀錄
    表各一份附卷可參，其受有期徒刑之執行完畢，五年內再犯本件有期徒刑以上之
    罪，為累犯，應依刑法第四十七條規定加重其刑。爰審酌被告正值壯年，僅因缺
    錢給付小孩唸幼稚園之費用，即思以行竊手法獲取財物，並於竊盜犯行為被害人
    發覺之際，猶企圖脫逃，對年近七旬之被害人二人身心造成嚴重危害，甚值非難
    ，其於本件竊盜犯行後，案件尚在本院繫屬時，猶不知警惕，於九十三年三月、
    六月間，再度另行起意行竊，分別為本院判處有期徒刑十月、一年確定，此有本
    院九十三年度易字第二五九號、三八四號宣示判決筆錄各乙份在卷可稽，現又因
    施用毒品案件，於臺灣新竹看守所附設勒戒處所觀察勒戒中，此有臺灣高等法院
    被告全國前案紀錄表可佐，足認其並無悔悟之心，雖其本次竊取財物之價值不高
    ，且已全數發還被害人，仍應予以責難，兼衡其犯後就竊盜部分坦認犯行等一切
    情狀，量處如所主文所示之刑，以資懲儆。
據上論斷，應依刑事訴訟法第二百九十九條第一項前段、第三百條，刑法第三百二十
條第一項、第四十七條，罰金罰鍰提高標準條例第一條前段，判決如主文。
本案經檢察官鍾曉亞到庭執行職務。
中　　　華　　　民　　　國　　九十三　　年　　　十　　　月　　二十九　　日
                                臺灣新竹地方法院刑事第四庭
                                    審判長  法  官  王　紋　瑩
                                            法  官  馮　俊　郎
                                            法  官  蔡　欣　怡
右正本證明與原本無異。
如不服本判決，應於判決送達後十日內向本院提出上訴狀( 應附繕本 )，上訴於臺灣
高等法院。
　　　　                                    書記官  鄭　敏　郎
中　　　華　　　民　　　國　　九十三　　年　　　十　　　月　　二十九　　日
附錄本案論罪科刑法條：
刑法第三百二十條第一項
意圖為自己或第三人不法之所有，而竊取他人之動產者，為竊盜罪，處五年以下有期
徒刑、拘役或五百元以下罰金。
